最高法院刑事判決　　　　　　　　　　　　　　　八十八年度台上字第一八二三號
　　上　訴　人　甲○○
　　選任辯護人　林穆弘律師
右上訴人因偽造文書案件，不服台灣高等法院中華民國八十六年五月十六日第二審判
決（八十六年度上訴字第一六七五號，起訴案號：台灣台北地方法院檢察署八十五年
度偵字第二五九六二號），提起上訴，本院判決如左：
    主  文
上訴駁回。
    理  由
按刑事訴訟法第三百七十七條規定，上訴於第三審法院，非以判決違背法令為理由，
不得為之。是提起第三審上訴，應以原判決違背法令為理由，係屬法定要件。如果上
訴理由狀並未依據卷內訴訟資料，具體指摘原判決不適用何種法則或如何適用不當，
或所指摘原判決違法情事，顯與法律規定得為第三審上訴理由之違法情形，不相適合
時，均應認其上訴為違背法律上之程式，予以駁回。本件上訴意旨略稱：(一)、上訴人
甲○○究竟於何時向警員余錫琦坦承冒用黃文洲之名在違反道路交通管理事件通知單
上簽名，原判決一方面引用內政部警政署國道公路警察局第一警察隊八十六年二月二
十五日公警國一刑字第一七六七號函謂：余（錫琦）警員要甲○○將車內手提袋打開
，發現甲○○駕照，甲○○才坦承謊報其兄（黃文洲）姓名。一方面又引用余錫琦之
證言謂：余錫琦發現甲○○更改姓名之確切根據，認其偽簽他人姓名，於向其查證時
，甲○○坦承冒名，嗣余錫琦請甲○○將車內手提袋打開，發現甲○○駕照，才確知
犯行等語，前後理由相歧異，有判決上理由矛盾。(二)、證人余錫琦於第一審證稱：「
我發覺有異便去查證，故於尚未查證前他（甲○○）陳稱並非黃文洲。」「他（甲○
○）於未查獲其駕照之前便已先承認自己係冒名。」等語，足見上訴人係在余錫琦警
員未查證出身分前，便已先坦承冒名，合乎自首之規定。且當時余錫琦僅是主觀懷疑
，亦不能認為已發覺上訴人犯罪，原判決未依自首規定減輕其刑，有適用法則不當之
違法。(三)、上訴人甲○○偽簽其兄黃文洲姓名於通知聯上，但旋即坦承冒名，使得余
錫琦看過甲○○駕照後，知悉冒名之事，而未將通知單撕下交付，是上訴人所為，應
祇成立偽造署押罪嫌等語。
惟查原判決引用第一審判決所記載之事實、理由及證據認定上訴人甲○○有行使偽造
私文書之犯行，係依憑上訴人於警訊及偵審中之供述，警員余錫琦之證言，內政部警
政署公路警察局公警局字第○○九八七六號舉發違反道路交通管理事件通知聯、回
覆聯、該局第一警察隊八十六年二月二十五日公警國一型字第一七六七號函等相關證
據，予以綜合判斷，因而維持第一審論處上訴人行使偽造私文書，足以生損害於公眾
及他人罪刑之判決，駁回上訴人在第二審之上訴，已詳予說明其所憑之證據及其認定
之理由。並就上訴人所辯其於偽簽黃文洲之名後，即生悔意，旋向警員坦承自己不是
黃文洲，並未行使，顯已符合中止未遂及自首之要件云云，何以不足採信，於理由內
予以指駁說明甚詳。所為論斷，均有卷存資料可資覆按，從形式上觀察，並無所謂違
背法令之情形存在。按刑法第六十二條所謂發覺，固非以有偵查犯罪職權之機關或人
員確知其人犯罪無誤為必要，而於對其發生嫌疑時，即得謂為已發覺。而此項對犯人
之嫌疑，若單純主觀上之懷疑，雖不得謂已發生嫌疑，但如對犯人之嫌疑已有確切之
根據得為合理之可疑，即足當之。原判決依據上開公路警察局第一警察大隊函及余錫
琦之證言等相關證據，以上訴人係先報黃文洲之姓名年籍供余錫琦填製舉發違反道路
交通管理事件通知單後，要上訴人於收受通知聯簽名時，上訴人因習慣上仍簽上其本
名甲○○，事後發覺不妥再將「川」改為「洲」，經余錫琦發覺上訴人改名之確切證
據，認其涉嫌偽簽他人姓名於該收受通知聯上，向上訴人查證時，上訴人始坦承冒名
之事，因認上訴人所為不合自首之要件，已於理由內詳加說明。稽之，上訴人先謊報
黃文洲之名，再簽其甲○○本名，繼又更改偽簽黃文洲之名，並將其所偽簽之收受通
知聯交付警員余錫琦，此為余錫琦發覺懷疑其有偽造文書之嫌疑，在客觀上難謂無已
有確切之證據而使余錫琦為合理之可疑。上訴意旨徒憑己意指余錫琦僅是主觀懷疑，
漫指原判決未適用自首之規定減輕其刑有所違誤云云，難認係依卷內資料執為指摘之
適法上訴理由。又原判決以上訴人之犯罪，係在警員發現其偽簽黃文洲之姓名時已發
覺，並非在發現其本人駕駛執照時才算發覺，則該駕駛執照之發現，究竟是在上訴人
坦承犯行之前或之後，與認定上訴人是否自首已不生影響。故原判決所引用之上開公
路警察局第一警察隊函有關此部分記載，縱或與余錫琦之證言不盡相符，亦顯然於判
決無影響，不得執為上訴之理由。原判決事實欄認定上訴人在交通違規通知單移送聯
「收受通知聯者簽章」欄內偽簽「黃文洲」姓名，則單從形式上觀察，即足以知悉係
表示由黃文洲名義出具領收通知聯之證明，此與事先在印妥內容之收據上偽簽他人姓
名之情形，無分軒輊。上訴人並提出行使將之持交警員，顯然於該文書之內容有所主
張黃文洲為違規人，已收受該通知單之意，原判決因而認為係行使偽造私文書，即非
無據。至於上訴人實際上是否已收到該通知單，係另一問題，並不影響其行使偽造私
文書之成立，原判決已於理由內論述甚詳。上訴意旨仍執陳詞主張其僅成立偽造署押
罪，漫指原判決違法，亦難謂為適法上訴第三審之理由。從而，本件上訴為違背法律
上之程式，應予駁回。
據上論結，應依刑事訴訟法第三百九十五條前段，判決如主文。
中      華      民      國    八十八    年      四      月     十五     日
                              最高法院刑事第五庭
                                  審判長法官  董  明  霈
                                        法官  丁  錦  清
                                        法官  賴  忠  星
                                        法官  林  茂  雄
                                        法官  王  居  財
      右正本證明與原本無異
                                              書  記  官
中      華      民      國    八十八    年      四      月    二十一    日
